【裁判字號】    99,交聲,225
【裁判日期】    990409
【裁判案由】    違反道路交通管理處罰條例聲明異議
【裁判全文】
臺灣士林地方法院交通事件裁定         99年度交聲字第225號
原處分機關  交通部公路總局臺北區監理所基隆監理站
異  議  人  甲○○
即受處分人
上列異議人即受處分人因違反道路交通管理處罰條例案件，對於
交通部公路總局臺北區監理所基隆監理站於99年2 月9 日所為基
監字第裁42-C00000000號違反道路交通管理事件裁決書（舉發違
反道路交通管理事件通知單案號：臺北縣政府警察局汐止分局北
縣警交大字第C00000000 號），聲明異議，本院裁定如下：
    主  文
異議駁回。
    理  由
一、按汽車駕駛人，行經有燈光號誌管制之交岔路口闖紅燈者，
    處新臺幣1,800 元以上5,400 元以下罰鍰；又汽車駕駛人有
    同條例第53條情形者，除依原條款處罰鍰外，並記違規點數
    3 點，道路交通管理處罰條例第53條第1 項、第63條第1 項
    第3 款定有明文。次按汽車行駛至交岔路口，其行進、轉彎
    ，應遵守燈光號誌或交通指揮人員之指揮，遇有交通指揮人
    員指揮與燈光號誌並用時，以交通指揮人員之指揮為準，道
    路交通安全規則第102 條第1 項第1 款定有明文。復按圓形
    紅燈係指車輛面對圓形紅燈表示禁止通行，不得超越停止線
    或進入路口，道路交通標誌標線號誌設置規則第206 條第1
    款定有明文。
二、原處分意旨略以：異議人即受處分人甲○○（下簡稱異議人
    ）於民國（下同）99年1 月9 日下午6 時53分許，駕駛車號
    2719-TM 號自用小客車（下簡稱違規車輛），行經臺北縣汐
    止市○○○路與福安路交岔路口時，其行向之忠孝東路燈光
    管制號誌為圓形紅燈，竟未在停止線前暫停，逕自左轉進入
    福安路，而有「駕車行經有燈光號誌管制之交岔路口闖紅燈
    」之違規行為，為警當場攔停擎單舉發，經原處分機關交通
    部公路總局臺北區監理所基隆監理站（下簡稱原處分機關）
    認定違規事實明確，爰依道路交通管理處罰條例第53條第1
    項、第63條第1 項第3 款之規定，裁處異議人新臺幣（下同
    ）2,700 元之罰鍰，並記違規點數3 點等語。
三、異議意旨略以：異議人於前揭時地係見忠孝路口之燈光管制
    號誌為綠燈，甫左轉通行，當時車速相當緩慢，並未見值勤
    員警在忠孝東路口值勤，當時員警係在臺北縣汐止市○○○
    路與福安街口之「專業手工泡沫洗車」店與「停一下檳榔攤
    」前值勤，異議人通過忠孝路口後，一名女警才從新台五路
    口之「檳榔攤」走出，轉頭大聲告知在對街「亞太門市」、
    「臺灣大哥大門市」騎樓處之男警陳信翰「紅燈左轉、來開
    單」等語，陳信翰才橫跨福安街至異議人車頭，並示意要異
    議人將違規車輛開到新台五路上「洗車店」擎單舉發，舉發
    當時，異議人當場懷疑員警是否有目睹紅燈左轉，要求提出
    證據卻遭拒絕，因而，對原處分表明不服，為此聲明異議云
    云。
四、經查：
  (一)按法院受理交通事件，準用刑事訴訟法之規定；其處理辦法
    ，由司法院會同行政院定之，道路交通管理處罰條例第89條
    定有明文。又聲明異議案件之處理，除準用刑事訴訟法有關
    規定外，依道路交通案件處理辦法之規定處理之；交通法庭
    就聲明異議之案件，必要時，得訊問受處分人及其他關係人
    ，並得傳喚證人，命行鑑定，實施勘驗，亦為該辦法第4 條
    第2 項及第16條所明定。又員警舉發交通違規案件，並不以
    舉發照片為唯一證明方法（道路交通管理處罰條例第7 條、
    第7 條之1 、第7 條之2 規定參照）。是依現行法律規定，
    法院處理交通事件，並不限於科學儀器所採證據，惟仍須就
    事件所涉相關證據資料，包括供述及非供述證據，依據證據
    法則，憑以認定行為人交通違規行為之有無。此乃因交通違
    規事件之特性，行為態樣甚夥，復多有瞬間即逝行為，實在
    無法於有交通違規同時，全部得以即時利用科學儀器，取得
    證據資料；即使屬於方便以科學儀器採證之交通違規行為，
    普遍採用，不但所費不貲，也有實際困難。若舉發員警係親
    眼見聞違規之經過，並經以證人身分具結後在法院為證述，
    仍不失為認定交通違規事實有無之證據方法。況警員舉發交
    通違規，係依道路交通管理處罰條例授權所為之職權行使。
    而汽機車駕駛人闖紅燈、違規迴轉等違規行為之取締，揆其
    行為本質，多係發生於瞬間，通常多委由當場執行取締違規
    公務員之認識及判斷，且必須為立即之取締作為，此為達成
    維持交通秩序目的所必要。且依道路交通管理處罰條例之規
    定，此種立即性之舉發違規，多依警員之認知、判斷已足，
    並無必須另有其他積極佐證：如其他目擊證人或必須拍攝照
    片等，始構成處分要件之規定。此係因執行職務之公務員，
    通常多具有一定之考選資格與專業訓練，且其執法之對象係
    不特定之大眾，故其立場經立法機關推定，應具有客觀、中
    正與公平之特質，而無故意偏頗之虞，合先敘明。
  (二)查異議人固坦承於前揭時地駕駛違規車輛行經臺北縣汐止市
    ○○○路與福安街之燈光號誌管制交岔路口一節，惟否認有
    何闖越忠孝東路紅燈之情，辯稱當時係綠燈云云，然據證人
    即本件舉發員警陳信翰於本院調查時證稱：當日18到20時，
    我跟巡佐劉正蕙一起值勤，異議人駕駛違規車輛自臺北縣汐
    止市○○○路往臺北方向開，到忠孝東路、福安街口的時候
    ，當時忠孝東路是紅燈，福安街是綠燈，異議人就紅燈左轉
    到福安街上，車速不快，汐止市○○○路、福安街及新臺五
    路是像H 型的道路，當時我與劉正蕙一起站立新台五路及福
    安街交叉口處的檳榔攤前的人行道上，我親眼目睹異議人有
    前揭違規行為，我站立之位置可以清楚看到忠孝東路與福安
    路的交叉路口之燈光號誌，本件係由巡佐劉正蕙站在前方進
    行攔停，我站在後方，我們的距離不到1 公尺，並不是一個
    在對街，劉正蕙當時有正常反應的說有人違規，提醒我，但
    是我自己也有親眼目睹等語明確，查證人對於異議人之行車
    方向與現場相對位置均證述詳實，核與異議人所述行車經過
    、現場位置相符，此外，證人劉正蕙亦於本院證述：當時我
    與乙○○○○一起站在汐止市○○○路○段、福安街口的檳
    榔攤前的人行道上，站立位置可以清楚的看到汐止市○○○
    路、福安街的燈光號誌等語無訛，查前揭證人與異議人素昧
    平生，應無甘冒觸犯偽證重罪，故意構詞誣陷異議人之可能
    ，其證言自得為本院判斷之依據，復參以現場圖、現場照片
    所示，汐止市○○街與忠孝東路、新台五路係屬類似H 型之
    交岔路口，福安街之長度不常、路幅不大，站立在汐止市○
    ○○路與福安街交岔路口確可清楚看見忠孝東路與福安街之
    燈光管制號誌之變換，尤其異議人亦自承員警時常在汐止市
    ○○○路與福安街交岔路口之檳榔攤前值勤，益證證人前揭
    所述應屬事實而堪採信。
  (三)異議人雖辯稱：當時陳信翰員警係在福安街對街之亞太門市
    ，並未親眼目睹云云，除經證人劉正蕙、陳信翰當庭否認並
    均證稱係一起站立在福安街與新台五路交岔路口之檳榔攤前
    人行道上值勤等語明確，又衡之本件違規時間為99年1 月9
    日下午6 時53分，乃星期六晚間之用餐時間，街上車流頻繁
    ，殊無可能由員警劉正蕙先行攔停，甫呼喊在對街之員警陳
    信翰前來開單，此舉當會造成車流回賭，影響交通之情，顯
    有違常情，此外，經查訪違規現場監視錄影機之裝設情形，
    或係尚未啟用，或係商家裝設在店內，或係因時間已久，無
    特別保存，均無攝錄道路畫面之錄影，此有臺北縣政府警察
    局汐止分局99年3 月31日北縣警汐交字第0990010797號函及
    附件在卷可按，況異議人亦未提出任何證據以實其說，是以
    ，異議人此部分抗辯尚難遽採。
  (四)至本件違規事實之舉發所憑之證據雖僅有證人在前開時地執
    行交通勤務時親眼目睹違規經過，並無其他儀器採證，已見
    前述，考之交通違規事件之行為態樣甚多，且多有瞬間即逝
    行為，實在無法於有交通違規同時，全部得以即時利用科學
    儀器錄影、拍照取得證據資料，況該等違規事實僅需憑藉人
    之感官功能即可判定，毋須仰賴科學儀器方可認定，準此，
    依前開說明，不能僅因證人單一證述，無其他科學儀器之拍
    照、攝影存證，即遽認證人前開證述不能採信，因此，異議
    人辯稱舉發員警未提出其他積極證據以為證明一節，亦殊無
    足採。
  (五)綜上所述，本件事證明確，異議人辯稱其係綠燈左轉云云，
    顯非事實不可採信，本件違規事實已堪認定。原處分機關認
    為異議人有「駕車行經有燈光號誌管制之交岔路口闖紅燈」
    之違規事實明確，爰依道路交通管理處罰條例第53條第1 項
    、第63條第1 項第3 款之規定，裁處異議人新臺幣2,700 元
    之罰鍰，並記違規點數3 點，經核於法均無不當，從而，本
    件異議為無理由，應予駁回。
五、據上論斷，應依道路交通案件處理辦法第19條，裁定如主文
    。
中    華    民    國    99    年    4     月    9     日
                  交通法庭    法  官      黃欣怡
以上正本證明與原本無異。
如不服本裁定應於送達後5 日內向本院提出抗告狀。
                              書記官      陳慧玲
中    華    民    國    99    年    4     月    9     日

司法院資訊處製作；財團法人民間司法改革基金會備份。
